【裁判字號】    95,交抗,224
【裁判日期】    951229
【裁判案由】    聲明異議
【裁判全文】
臺灣高等法院臺南分院刑事裁定        95年度交抗字第224號
抗告人即
受處分人  乙○○
上列抗告人因違反道路交通管理處罰條例聲明異議案件，不服臺
灣嘉義地方法院中華民國95年9月29日裁定（95年度交聲字第178
號），提起抗告，本院裁定如下：
    主  文
原裁定撤銷，發回臺灣嘉義地方法院。
    理  由
一、本件抗告意旨略以: 95年5月16日15時35分許，抗告人自新
    營往嘉義市由南往北方向行駛，行經案發路口，車行至東西
    向快速路橋南方之號誌時，為綠燈，抗告人乃繼續前進，待
    穿越快速路橋下，前方（即快速路橋北方）之號誌燈突然轉
    變為黃燈，抗告人乃快速通過，並無闖越黃燈之情事。詎竟
    遭在前方約五十公尺路旁臨檢之員警甲○○攔下。康警員告
    以抗告人違規闖黃燈，經抗告人表示並未闖黃燈後，康警員
    乃告訴抗告人要以處罰較輕之違規轉彎告發。因為抗告人每
    日駕車由台一線來往於嘉義市與新營之間，明知台一線與台
    82線路口平日均有員警站崗取締違規，抗告人不可能故意違
    規闖越黃燈。康姓警員於原審所述之情節前後不一，且其所
    告發之違規事由，亦與事實不符，因而提起抗告，請求為適
    法之裁定等語。
二、原裁定以: 本件受處分人於95年5月16日15時35分許，駕駛
    車牌號碼C3-1820號自用小客車，在台一線與台82線口，因
    未依號誌指示轉彎之違規事實，經嘉義縣警察局水上分局員
    警當場舉發等情，業據證人即員警甲○○於本庭調查時結證
    稱：伊視力0.8，平常都沒有戴眼鏡，也都看得清楚，伊距
    離第一個號誌大約50公尺左右，因為是共同勤務，當時攔檢
    有3個人，不是只有伊1個人。當天的情形是台1線與台82線
    路口有2個號誌燈，受處分人誤判才會違規，當時的號誌是
    有箭頭的指示號誌，紅燈號誌不能直行前進，她應該依照指
    示在路口等候綠燈才能前進，伊跟她說她未依號誌指示行駛
    ，並沒有跟她說她闖黃燈等語，並有舉發通知單、裁決書、
    違規地點位置圖各1份、違規地點照片10張附卷可憑，觀諸
    卷附嘉義縣警察局水上分局95年6月20日嘉水警五字第09500
    82316號函略以：「本分局員警於單記之時間、地點，執行
    交通稽查勤務時，發現張君駕駛C3-1820號自小客車，沿台
    一線由南向北行駛，時值該路口之行車管制號誌為箭頭指示
    號誌，即予以攔檢，第1座號誌燈為3時相行車管制號誌、再
    往前第2座號誌燈為4時相行車管制號誌，當第2座4時相行車
    管制號誌顯示箭頭綠燈直行及左轉之指示方向時，第1座3時
    相行車管制號誌即顯示紅燈，其未依號誌指示轉彎之違規行
    為屬實，遂依道路交通管理處罰條例相關條文製單舉發，尚
    無不當。另查該路口雖設有錄影監視系統，但因尚未完成驗
    收啟用，故無法調閱該路口之錄影情形。」等語，足認受處
    分人確有上揭違規事實，因而裁定駁回受處分人之異議。
三、經查，抗告人於本院審理時陳稱: 「我每天都要經過這條路
    ，我是從新營往嘉義方向行駛。」，核與證人即告發抗告人
    違規之員警甲○○於本院審理時證稱: 「... 抗告人當天在
    台一線及台82線路口，他是由南往北，當時我們有三人在服
    勤，抗告人駕駛自小客車由南往北行駛，.... 」等語相符
    ，足證抗告人行進之方向，確實是自新營往嘉義方向，由台
    一線南往北方向行駛。而第一座號誌燈係位於東西向快速道
    路南方，第二座號誌燈則係設置於已穿越快速道路橋下後，
    在快速道路橋北方之位置，有抗告人提出之現場照片十二幀
    可證。證人甲○○於本院審理時復證稱: 「發現抗告人在第
    一個號誌燈還未到停止線之前就已經亮黃燈，她到橋下第二
    個號誌燈她有停下，然後又繼續前進。第一座號誌燈位於高
    架橋南邊，第二座號誌燈位於橋下，兩個號誌燈不串聯，因
    為第一座是三時相，第二座是四時相，當時我人站在距離第
    一座號誌燈往北五十公尺路邊，第一座與第二座號誌燈相距
    約十公尺，當時我是以抗告人未依號誌指示行駛逕行舉發，
    我是寫未依號誌指示轉彎。....... 」等語，抗告人既係先
    後通過分別位於南北方向之第一及第二座號誌燈，益證其當
    時行進之方向，確實是由南往北行駛無訛。
四、抗告人行進方向為由南往北行駛，並無轉彎行進之事實，業
    經本院認定如上。然查，本件嘉縣警交字第L00000000號舉
    發違反道路交通管理事件通知單，其違規事由記載: 「未依
    號誌指示『轉彎』」等語，及嘉義縣警察局水上分局95年6
    月20日嘉水警五字第0950082316號回覆交通部公路總局臺中
    區監理所函說明第二項中所載: 「本分局員警於單記之時間
    、地點，執行交通稽查勤務時，發現張君駕駛C3-1820號自
    小客車，沿台一線由南向北行駛，時值該路口之行車管制號
    誌為箭頭指示號誌，即予以攔檢，第1座號誌燈為3時相行車
    管制號誌，再往前第2座號誌燈為4時相行車管制號誌，當第
    2座4時相行車管制號誌顯示箭頭綠燈直行及左轉之指示方向
    時，第1座3時相行車管制號誌即顯示紅燈，其未依號誌指示
    『轉彎』之違規行為屬實，遂依道路交通管理處罰條例相關
    條文摯單舉發，尚無不當」等語，均與事實不符，而難憑採
    。原處分機關依據不實記載違規事由之嘉縣警交字第L00000
    000號舉發違反道路交通管理事件通知單及嘉義縣警察局水
    上分局95年6月20日嘉水警五字第0950082316號函，引用道
    路交通管理處罰條例第48條第1項第2款，汽車駕駛人轉彎時
    ，不依標誌、標線、號誌指示之規定，處罰鍰新臺幣6百元
    ，逾期則依違反道路交通管理事件統一裁罰標準表及裁決書
    處罰主文裁處，其裁決處分是否有當，容有詳細調查之必要
    。
五、綜上所述，抗告意旨尚非全然無據，原審未詳加研求，遽為
    駁回異議之裁定，尚有可議，抗告人執此抗告，指摘原裁定
    不當，非無理由，應由本院將原裁定予以撤銷，發回原審另
    為適法之裁定。
六、據上論結，應依道路交通案件處理辦法第26條，刑事訴訟法
    第413條前段，裁定如主文。
中    華    民    國    95    年    12    月    29    日
                  刑事第六庭    審判長法  官  蔡崇義
                                      法  官  董武全
                                      法  官  曾文欣
以上正本證明與原本無異。
不得再抗告。
                                      書記官  李育儒
中    華    民    國    96    年    1     月    3     日


司法院資訊處製作；財團法人民間司法改革基金會備份。
